【裁判字號】    99,上易,1870
【裁判日期】    991007
【裁判案由】    侵占
【裁判全文】
臺灣高等法院刑事判決                99年度上易字第1870號
  上  訴  人
  即  被  告  甲○○
上列上訴人因侵占案件，不服臺灣臺北地方法院99年度易字第14
82號，中華民國99年7 月30日第一審判決（起訴案號：臺灣臺北
地方法院檢察署99年度偵字第8273號），提起上訴，嗣因被告就
被訴事實為有罪之陳述，本院告知被告簡式審判程序之旨，並聽
取當事人之意見後，裁定依簡式審判程序進行，本院判決如下：
    主  文
上訴駁回。
    事  實
一、甲○○係址設臺北縣中和市○○街1巷81號1樓之鑼揚有限公
    司（下稱鑼揚公司）之負責人，於民國（下同）97年7月8日
    以鑼揚公司名義，用附條件買賣之方式，向乙○○經營之中
    華資融股份有限公司（下稱中華資融公司）購買吊車2台（
    吊車名稱及型號：KOBELCO-BM900-HD-2、TANANO-TR100ML）
    ，總價款分別為新臺幣（下同）1824萬6400元及280 萬8680
    元雙方於97年7月8日簽訂附條件買賣契約二份，約定鑼揚公
    司就各該吊車總價款均應分24期按月給付，並由甲○○與該
    公司業務經理魏聖展（經檢察官另為不起訴處分在案）擔任
    連帶保證人，且鑼揚公司在價款尚未全部付清前，僅得先行
    占有使用，中華資融公司對各該吊車仍保有所有權。甲○○
    於取得上開二部吊車後，為賺取租金，乃違反前開契約之規
    定，先於97年11月中旬將該二部吊車分別運送出口至新加坡
    及香港，並將該二部吊車分別出租給新加坡及香港2 地之公
    司，嗣因公司面臨危機，亟需籌錢周轉，甲○○竟意圖為自
    己不法之所有，以變易持有為所有之意思，於98年3 月間，
    將前所出租之各該吊車，分別以美金40萬元（KOBELCO-BM90
    0-HD-2）及美金7 萬元（TANANO-TR100ML）出售予新加坡及
    香港之公司，並將變賣所得之現金供己周轉使用，足生損害
    於中華資融公司。甲○○為隱瞞上情，仍繼續支付價款至98
    年5 月（第10期），迄因鑼揚公司於98年6月11日、6月16日
    應兌現之71萬8600元及8 萬9820元之支票，均因存款不足遭
    銀行退票，中華資融公司追討無著，派員至鑼揚公司欲取回
    上開2部吊車時，始發現吊車下落不明，因而查悉上情。
二、案經中華資融公司訴由臺北市政府警察局信義分局報請臺灣
    臺北地方法院檢察署檢察官偵查起訴。
    理  由
一、本件上訴人即被告甲○○所犯非死刑、無期徒刑、最輕本刑
    為3 年以上有期徒刑之罪，或高等法院管轄第一審之案件，
    被告於本院審理程序中，就被訴事實為有罪之陳述，經告以
    簡式審判程序之旨，並聽取檢察官及被告之意見後，本院合
    議庭裁定依簡式審判程序進行審理；是本件之證據調查，依
    刑事訴訟法第273條之2規定，不受同法第159條第1項、第16
    1條之2、第161條之3、第163條之1及第164條至第170條規定
    之限制，合先敘明。
二、上揭犯罪事實，業據上訴人即被告甲○○於偵查中、原審法
    院審理時及本院審理時坦承不諱在卷，核與告訴代理人劉思
    廷指訴及證人魏聖展分別於警詢、偵查中證述之情節相符，
    並有附條件買賣契約書、中華資融公司欠款結清證明、營業
    人銷貨退回進貨退回或折讓證明單、兆豐國際商業銀行國內
    匯款申請書、現金轉帳收入傳票、鑼揚公司存證信函、分期
    本金展延申請書、本票等附卷可稽。而查「稱附條件買賣者
    ，謂買受人先占有動產之標的物，約定至支付一部或全部價
    金，或完成特定條件時，始取得標的物所有權之交易」，動
    產擔保交易法第26條定有明文，且依卷附被告甲○○以鑼揚
    公司名義與中華資融公司所簽訂之附條件買賣契約書亦明載
    ：所購標的物，在價款尚未全部付清之前，僅得先行占有使
    用，中華資融公司仍保有所有權，足認系爭二部吊車在貨款
    未付清或票據未兌現償付之前，標的物之所有權仍歸屬中華
    資融公司所有，此被告於偵查中亦坦承：伊知道依附條件買
    賣的方式約定是不可以將吊車賣掉。價金付清前，吊車的所
    有權人是中華資融公司云云（見偵字第8273號卷第9 頁），
    並參諸被告於本院審理時供承：當時公司周轉困難需要用錢
    ，所以在98年3 月將出口到新加坡的吊車以美金40萬元賣給
    原來的承租人，小台吊車則以美金7 萬元賣給原來之香港承
    租人云云，堪認被告係因公司需款孔急，乃於98年3 月間，
    變易持有為所有之意思，將前所出租之各該吊車，分別以美
    金40萬元（KOBELCO-BM900-HD-2）及美金7萬元（TANANO-TR
    100ML ）出售予新加坡及香港之公司，並將變賣所得之現金
    供己周轉使用。
  綜上，被告自白堪認與事實相符，本案事證明確，被告犯行，
  堪以認定。
三、核被告甲○○所為，係犯刑法第335條第1項之侵占罪。被告
    上開侵占二部吊車之犯行，所犯基本構成要件相同，且在緊
    密之時空下所為，顯係基於單一之犯意，接續實施同一侵占
    之犯意而為，而侵害同一法益，客觀上難以分割，為接續犯
    ，應以一罪論處。告訴意旨雖認被告上開所為，涉犯刑法第
    336條第2項之業務侵占罪嫌，惟查刑法上之業務侵占罪，以
    其所侵占之他人所有物，係因執行業務而持有為構成要件，
    若非執行業務而基於其他委任關係持有他人所有物，即與該
    罪構成要件不符，祇能以普通侵占論科（參照最高法院23年
    上字第1620號判例意旨），本件被告並非執行業務而持有他
    人所有物，已如前述，核其所為與業務侵占罪之構成要件不
    符，自難令負該罪責，併此敘明。原審基此認定，援引刑法
    第335條第1項、刑法施行法第1條之1之規定，並審酌被告前
    無犯罪前科，本次因經營事業失敗，周轉不靈始為此犯行，
    且於案發後仍出面與債權人協商並為部分損害之清償，足徵
    其惡性尚非甚重，惟被告利用持有他人之物之機會，擅自變
    賣，且變賣之吊車價昂（逾2000萬元），對被害人所造成之
    損失甚大等一切情狀，量處有期徒刑一年。被告上訴意旨以
    其於尚未繳清分期付款前即擅自出售吊車雖有不該，但中華
    資融公司未謹慎評估債務人之信用及還款能力，亦為造成損
    害之原因，不能僅依告訴人中華資融公司所受之損害作為被
    告量刑之惟一考量，請求為緩刑之諭知云云。惟按量刑輕重
    ，係屬事實審法院得依職權自由裁量之事項，而原審量刑時
    ，均已審酌刑法第57條各款所列情狀，既未逾越法定範圍，
    又未濫用其職權，本院並酌量被告所侵占之財物價值不斐，
    造成告訴人損害非輕，且迄未與告訴人達成和解等情，認原
    審量刑至為妥適，且尚無刑罰暫不執行為適當可言，當無宣
    告緩刑之必要。從而，被告上訴意旨仍執前詞，任意指摘原
    判決論罪科刑顯有違失，難認有理由，應予駁回。
據上論斷，應依刑事訴訟法第368條、第364條、第273條之1第1
項，判決如主文。
本案經檢察官沈世箴到庭執行職務。
中    華    民    國    99    年    10    月    7    日
                  刑事第八庭  審判長法  官  張傳栗
                                    法  官  黃斯偉
                                    法  官  劉嶽承
以上正本證明與原本無異。
不得上訴。
                                    書記官  何仁崴
中    華    民    國    99    年    10    月    7     日
附錄：本案論罪科刑法條全文
中華民國刑法第335條
意圖為自己或第三人不法之所有，而侵占自己持有他人之物者，
處5 年以下有期徒刑、拘役或科或併科1 千元以下罰金。
前項之未遂犯罰之。

司法院資訊處製作；財團法人民間司法改革基金會備份。
